臺灣高等法院高雄分院民事裁定　　　　　 96年度抗字第322號
抗　告　人　癸○○
相　對　人　己○○
　　　　　　壬○○
　　　　　　丁○○
　　　　　　庚○○
　　　　　　乙○○
　　　　　　寅○○
　　　　　　卯○○
　　　　　　戊○○
　　　　　　丙○○
　　　　　　丑○○
　　　　　　陳信輔原名陳玉華.
　　　　　　子○○
　　　　　　辛○○
　　　　　　辰○○
　　　　　　財政部國有財產局
法定代理人　甲○○
上列當事人間因分割共有物強制執行聲明異議事件，對於民國96
年10月8 日臺灣高雄地方法院94年度執字第40464 號所為駁回異
議之裁定提起抗告，本院裁定如下：
    主  文
抗告駁回。
抗告程序費用由抗告人負擔。
    理  由
一、本件抗告意旨略以：兩造所共有坐落高雄縣鳳山市○○段21
    51號土地（下稱系爭土地），曾於民國77年4 月19日在台灣
    高等法院台南分院達成訴訟上和解（76年度上字第683 號，
    下稱系爭和解筆錄），兩造同意變賣系爭土地後，按應有部
    分比例分配出售所得價金，抗告人乃持系爭和解筆錄向原審
    民事執行處聲請強制執行，經原審民事執行處以94年度執字
    第40464 號一案強制執行（下稱系爭執行事件）。然相對人
    辰○○、丁○○、庚○○、乙○○、陳信輔等5 人（下稱辰
    ○○等5 人）以系爭和解筆錄之請求權已罹於15年時效為由
    ，提起債務人異議之訴，經原審以94年度訴字第3050號判決
    系爭執行事件對相對人辰○○等5 人所為之強制執行程序，
    應予撤銷，抗告人上訴後，本院亦以95年度上字第136 號判
    決駁回上訴，抗告人再上訴最高法院，亦遭最高法院以96年
    度台上字第1430號裁定駁回其上訴而告確定（下稱系爭債務
    人異議之訴），系爭債務人異議之訴所撤銷者係對相對人辰
    ○○等5 人部分之強制執行程序，其確定判決效力應不及於
    辰○○等5 人以外之其他相對人，是對除辰○○等5 人以外
    之其他相對人所為之查封登記應不能塗銷，未料原審民事執
    行處竟於96年9 月12日發文予高雄縣鳳山地政事務所，塗銷
    系爭土地之查封登記，實嫌無據。原審駁回抗告人之聲明異
    議，於法不合，爰提起抗告，求予廢棄原裁定等語。
二、查，抗告人雖僅對相對人辰○○提起抗告，然因本件聲明異
    議所涉及之執行名義即系爭和解筆錄對於全部相對人能否強
    制執行，必須合一確定，依強制執行法第30條之1 準用民事
    訴訟法第56條第1 項第1 款規定，其效力及於原審之其他相
    對人己○○、壬○○、丁○○、庚○○、乙○○、寅○○、
    戊○○、卯○○、丙○○、丑○○、陳信輔、子○○、辛○
    ○及財政部國有財產局，故將其等列為相對人，合先明。
三、按分割共有物之訴為形成之訴，其訴訟標的之形成權，須以
    法院之判決直接發生、變更或消滅當事人間之權利義務關係
    。分割共有物之訴所成立之訴訟上和解，則係基於當事人之
    協議，以自治方式解決其分割方法之爭執，僅生協議分割之
    效力，不發生分割判決之效力，是共有人依協議成立不動產
    分割契約後，其分得部分所有權移轉請求權，乃係請求履行
    協議分割契約之權利，自有民法第125 條消滅時效規定之適
    用。（最高法院64年度第4 次民庭庭推總會議決議可資參照
    ）又變賣共有物，以價金分配於各共有人，亦是分割之方法
    之一，故其請求權，亦有民法第125 條消滅時效規定之適用
    。次按不動產共有人協議分割後，其辦理分割登記請求權之
    消滅時效完成，共有人中有為消滅時效完成之抗辯而拒絕給
    付者，該協議分割之契約，既無從請求履行，以達原有分割
    之目的，揆諸分割共有物之立法精神，自應認為得請求裁判
    分割。（參照最高法院69年度第8 次民事庭會議決議，及81
    年台上字第2688號判例要旨）準此，足認分割共有物之訴成
    立訴訟上和解後，辦理分割登記請求權及變賣分配價金請求
    權之消滅時效完成，共有人中有人為消滅時效完成之抗辯而
    拒絕給付時，即不能依訴訟上和解所達成之協議分割方案，
    請求強制執行。
四、查，相對人辰○○等5 人以系爭和解筆錄之請求權已罹於15
    年時效為由，提起系爭債務人異議之訴，請求撤銷系爭執行
    事件對相對人辰○○等5 人部分之強制執行程序，業已獲勝
    訴判決確定等情，有民事裁決書3 份在卷可稽，自堪認屬實
    ，是系爭土地共有人中之相對人辰○○等5 人既以系爭和解
    筆錄之分割請求權消滅時效已完成，拒絕依系爭和解筆錄履
    行，而協議分割契約必須全體共有人均依協議分割契約履行
    ，始能消滅共有人間之共有關係，系爭和解筆錄所訂變價分
    割方法係單一，性質上為不可分，抗告人自不得僅就辰○○
    等5 人以外之相對人部分，請求原審民事執行處按系爭和解
    筆錄所訂變價分割方法強制執行。是依前揭說明，系爭債務
    人異議之訴既已判決系爭執行事件對相對人辰○○等5 人部
    分之強制執行程序部分，應予撤銷確定，則系爭和解筆錄之
    變價分割方法即全部無從請求履行，原審民事執行處自得將
    系爭土地之查封登記予以塗銷，原審駁回抗告人之聲明異議
    ，於法尚無不合，抗告人仍執前詞抗告，為無理由，不予准
    許。
五、據上論結，本件抗告為無理由，爰依民事訴訟法第495 條之
    1 、第449 條第1 項、第95條、第78條，裁定如主文。
中　　華　　民　　國　　96　　年　　11　　月　　19 　日
                            民事第三庭
                                審判長法官  張國彬
                                法      官  吳登輝
                                法      官  鄭月霞
以上正本證明與原本無異。
如不服本裁定應於送達後10日內向本院提出再抗告狀（並按他造
當事人之人數附繕本），並繳納再抗告費新臺幣1,000 元。再為
抗告應以適用法規顯有錯誤為理由，並經本院之許可，該許可以
原裁定所涉及之法律見解具有原則上之重要性者為限，並委任律
師為代理人。
中　　華　　民　　國　　96　　年　　11　　月　　19　　日
                                書  記  官  吳新貞
附註：
抗告人之配偶、三親等內之血親、二親等內之姻親，或抗告人為
法人、中央或地方機關時，其所屬專任人員具有律師資格並經法
院認適當者，亦得為第三審代理人。
抗告人或其法定代理人具有律師資格者及前項情形，應於提起抗
告或委任時釋明之。
